臺灣高等法院刑事裁定　　　　　　　　100年度毒抗字第262號
抗　告　人
即　被　告　林瑞永
上列抗告人因毒品危害防制條例案件，不服臺灣板橋地方法院中
華民國100年8月11日裁定（100年度毒聲字第704號），提起抗告
，本院裁定如下：
    主  文
抗告駁回。
    理  由
一、聲請意旨以：被告林瑞永基於施用第二級毒品甲基安非他命
    之犯意，於民國100年6月2日為警採尿前回溯96小時內某時
    許，在不詳處所，施用第二級毒品甲基安非他命1次，嗣於
    同日11時50分許，在臺北市○○區○○路333號1樓為警查獲
    ，其尿液經檢體後呈安非他命類陽性反應，而查悉上情，爰
    依毒品危害防制條例第20條第3項（聲請書漏載）、第1項及
    觀察勒戒處分執行條例第3條第1項規定，聲請裁定將被告送
    勒戒處所觀察、勒戒等語。
二、原裁定意旨以：被告林瑞永於上揭時地經警查獲後採得之尿
    液檢體，經送臺灣尖端先進生技醫藥股份有限公司以酵素免
    疫分析法（EIA）初驗及以氣相層析質譜儀法（GC/MS）複驗
    檢驗結果，呈安非他命類陽性反應，有該公司100年6月15日
    濫用藥物檢驗報告1紙在卷可稽。按甲基安非他命經口服投
    與後約70%於24小時內自尿中排出，約90%於96小時內自尿中
    排出，由於安非他命成分之檢出與其投與方式、投與量、個
    人體質、採尿時間與檢測儀器之精密度等諸多因素有關，因
    此僅憑尿液中呈安非他命陽性反應，並無法確實推算吸食時
    間距採集時間之長短，惟依上述資料推斷，最長可能不會超
    過4日，亦經行政院衛生署藥物食品檢驗局81年2月8日（81
    ）藥檢壹字第001156號函示明確。被告上開所採尿液送驗結
    果既有安非他命類之陽性反應，復該結果係採用氣相層析質
    譜儀法進行確認，已足排除被告因服用藥物導致呈毒品偽陽
    性反應之可能，顯見被告在經警採尿前96小時內某時點，確
    曾有施用第二級毒品甲基安非他命之事實，洵堪認定。再被
    告林瑞永前於民國88年間因施用毒品犯行，經臺灣板橋地方
    院以88年度毒聲字第3776號裁定施以觀察勒戒，因認有繼續
    施用傾向，再由臺灣板橋地方法院以88年度毒聲字第4514號
    裁定入戒治處所施以強制戒治，指揮書執畢日期為89年7月2
    0日，於89年2月23日停止處分出監，有本院被告前案紀錄表
    乙份在卷可憑。是被告於本件施用毒品之時間，顯然係在前
    次強制戒治執行完畢後「5年後」所為，即應依毒品危害防
    制條例第20條第3項適用同條第1項之規定，令入勒戒處所觀
    察、勒戒。
三、經核原裁定上開認事用法，洵無違誤。抗告意旨以被告為警
    採尿前一晚於酒店消費誤食甲基安非他命，且事後被告每週
    均固定前往台北榮民總醫院採尿檢驗，結果均無安非他命反
    應，足認被告並無成癮症，無再吸食毒品之虞等語。惟查：
  (一)按犯毒品危害防制條例第10條之罪者，檢察官應聲請法院裁
    定，或少年法院（地方法院少年法庭）應先裁定，令被告或
    少年入勒戒處所觀察、勒戒，其期間不得逾2月；依前項規
    定為觀察、勒戒或強制戒治執行完畢釋放後，5年後再犯第
    10條之罪者，適用本條前二項之規定，同條例第20條第1項
    、第3項定有明文。又按毒品危害防制條例於92年7月9日修
    正公布，自93年1月9日施行，其中第20 條、第23條將施用
    毒品之刑事處遇程序，區分為「初犯」及「5年內再犯」、
    「5年後再犯」。依其立法理由之說明：「初犯」，經觀察
    、勒戒或強制戒治後，應為不起訴處分或不付審理之裁定；
    經觀察、勒戒或強制戒治執行完畢釋放後，「5年內再犯」
    者，因其再犯率甚高，原實施之觀察、勒戒及強制戒治既已
    無法收其實效，爰依法追訴或裁定交付審理。至於經觀察、
    勒戒或強制戒治執行完畢釋放後，「5年後再犯」者，前所
    實施之觀察、勒戒或強制戒治已足以遮斷其施用毒品之毒癮
    ，為期自新及協助其斷除毒癮，仍適用「初犯」規定，先經
    觀察、勒戒或強制戒治之程序。從而，依修正後之規定，僅
    限於「初犯」及「5年後再犯」兩種情形，應先經觀察、勒
    戒或強制戒治程序（參最高法院97年度第5次刑事庭會議決
    議要旨）。
  (二)本件被告前開所採尿液經以酵素免疫分析法（EIA）初驗及
    以氣相層析質譜儀法（GC/MS）複驗檢驗結果，均呈安非他
    命類陽性反應，顯見被告在經警採尿前96小時內某時點，確
    曾有施用第二級毒品甲基安非他命等情，已如前述，而被告
    究係誤食或故意食用，並不影響其確有吸食甲基安非他命之
    事實。又被告是否具有成癮性，應經觀察、勒戒後由專業機
    構予以判斷認定，非可由被告憑個人主觀斷定，是被告抗告
    仍執上開情詞而指摘原裁定不當，難認有理由，應予駁回。
據上論結，應依刑事訴訟法第412條，裁定如主文。
中    華    民    國    100    年    8    月    31    日
                  刑事第十六庭  審判長法  官  陳晴教
                                      法  官  王敏慧
                                      法  官  吳啟民
以上正本證明與原本無異。
不得再抗告。
                                      書記官  賴以真
中    華    民    國   100    年    9     月    1     日